臺灣新北地方法院刑事判決　　　　　　 110年度訴字第1053號
公　訴　人　臺灣新北地方檢察署檢察官
被　　　告　陳茗耀





上列被告因詐欺案件，經檢察官提起公訴（109 年度偵字第0000
0 號、第43610 號、110 年度偵字第2304號），被告於準備程序
就被訴事實為有罪之陳述，經告知簡式審判程序之旨，並聽取檢
察官與被告之意見後，裁定改依簡式審判程序進行審理，判決如
下：
    主  文
陳茗耀犯三人以上共同詐欺取財罪，共陸罪，各處如附表二所示
之刑。
未扣案犯罪所得新臺幣捌仟元沒收，於全部或一部不能沒收或不
宜執行沒收時，追徵其價額。
    事  實
一、陳茗耀與「阿憲」、「小胖」（真實姓名、年籍不詳）所屬
    詐騙集團成員共同意圖為自己不法之所有，基於三人以上共
    犯詐欺、洗錢的犯意聯絡，以1 個帳戶新臺幣（下同）1 萬
    元的對價，向張文馨、王世芾、不知情戴彤樺收取附表一所
    示金融帳戶提款卡、密碼後（時間、地點如附表一，張文馨
    、王世芾部分由本院另行審理），交付「阿憲」、「小胖」
    所屬詐騙集團成員使用，並獲得8,000 元的報酬（1 個帳戶
    2,000 元）。
二、該詐騙集團成員再向附表二所示之人施用詐術，致其等均陷
    於錯誤，依指示進行匯款後（方法、匯款時間、金額、帳戶
    如附表二），即遭提領一空，因此掩飾、隱匿詐欺犯罪所得
    的本質及去向。
三、案經附表二編號1 、4 至6 所示之人訴由新北市政府警察局
    蘆洲分局報告臺灣新北地方檢察署檢察官、臺北市政府警察
    局萬華分局報告臺灣臺北地方檢察署呈請臺灣高等檢察署檢
    察長令轉臺灣新北地方檢察署檢察官偵查起訴。
    理  由
一、被告陳茗耀已經於偵查、準備程序與審理對於以上犯罪事實
    坦承不諱（偵2304卷第16頁至第17頁背面、第25頁；本院卷
    第48頁、第55頁），與證人張文馨、王世芾、萬良剛、戴彤
    樺、王昌男於警詢、偵查供述大致相符，並有附表一所示之
    人於警詢證述可以佐證（供述證據出處詳如附表三、四），
    以及附表三所示非供述證據、附表一所示帳戶基本資料、交
    易明細（偵26681 卷第23頁至第24頁；北檢偵23852 卷第69
    頁至第71頁、第81頁、第87頁至第88頁、第95頁至第96頁；
    北檢偵25703 卷第55頁）亦可作為補強證據，足以認為被告
    具任意性的自白與事實符合，應屬可信。因此，本案事證明
    確，被告犯行可以明確認定，應該依法進行論罪科刑。
二、論罪科刑：
（一）本案論罪法條：
    1.被告於準備程序供稱：我接觸過「阿憲」、「小胖」，他
      們不是同一個人，我交付帳戶時，我知道有人會把錢匯進
      去，也知道「阿憲」、「小胖」會把錢領出來，至於領出
      來後如何處理我就不知道了等語（本院卷第48頁）。
    2.可見被告非常清楚「阿憲」、「小胖」所屬詐騙集團是聚
      集三人以上的分工合作（包含自己），也知道該詐騙集團
      成員是利用人頭帳戶收受款項躲避警方追查，而且被告對
      於金錢的最終流向、將做什麼樣的利用並不清楚，成功掩
      飾、隱匿詐欺所得的本質及去向，因此被告行為所構成的
      犯罪是刑法第339 條之4 第1 項第2 款三人以上共同犯詐
      欺取財罪、洗錢防制法第2 條第2 款、第14條第1 項洗錢
      罪。
（二）被告與「阿憲」、「小胖」所屬詐騙集團成員彼此合作，
      各自擔任收取人頭帳戶、詐騙、聯繫、取款的工作，對於
      詐欺附表二所示之人以及洗錢的行為，具有相互利用的共
      同犯意，並各自分擔部分犯罪行為，完成犯罪的目的，應
      依刑法第28條規定，論以共同正犯。
（三）罪名的競合與罪數的認定：
    1.被告交付附表一所示帳戶給「阿憲」、「小胖」所屬詐騙
      集團使用，除了是詐欺取財犯罪的分工行為以外，也是掩
      飾、隱匿詐欺犯罪所得的本質及去向的部分行為，具有行
      為階段的重疊關係，犯罪行為局部同一，可以認為被告是
      以一行為同時觸犯三人以上共同犯詐欺取財罪與洗錢罪，
      為想像競合犯，依照刑法第55條前段的規定，以三人以上
      共同犯詐欺取財罪處斷（最低法定刑比洗錢罪還要重）。
    2.雖然被告主觀目的始終都是為了詐取他人財物，但是詐騙
      集團成員使用的詐騙方法並不相同，行為時間、被害人也
      都不一樣，各別具有獨立性，各別被害人的詐欺取財行為
      間，可以認為是犯意各別，而且行為互殊，應該以被害人
      的人數為基礎，分別進行處罰（共6 罪）。
（四）審理範圍的擴張：
      檢察官雖然沒有起訴洗錢防制法第14條第1 項洗錢罪，但
      是該部分既然與已經起訴的三人以上共同犯詐欺取財行為
      之間，具有想像競合的裁判上一罪關係，自然屬於法院可
      以審理、認定事實的範圍。
（五）刑罰減輕事由：
      被告於偵查、準備程序、審理時均自白洗錢罪犯行，應依
      洗錢防制法第16條第2 項規定，減輕被告的刑罰（想像競
      合的情況下，法定刑較輕之罪的刑罰減輕規定也必須被考
      慮，只是從一重後仍然以三人以上共同詐欺取財罪處斷【
      即應量處有期徒刑1 年以上之刑】，此部分有最高法院10
      8 年度台上字第4405、4408號判決意旨可以參考）。
（六）審酌被告同意為詐騙集團收集人頭帳戶，與詐騙集團成員
      分工合作，騙取被害人的金錢，犯罪所得最終去向不明，
      警方難以進行查緝，行為非常值得譴責，幸好被告坦承全
      部犯行，犯後態度良好，對於司法資源有一定程度的節省
      。又考量被告有違反洗錢防制法的前科，不是詐騙集團中
      重要而且具有決策權的角色，以及被告於審理說自己高中
      肄業的智識程度，入監前從事磁磚業，收入約5 萬元，與
      老婆同住的家庭經濟生活狀況，獲得報酬8,000 元，而且
      都沒有與各被害人達成和解並進行賠償等一切因素，並以
      各被害人受騙金額為基礎，就被告所犯各次加重詐欺取財
      罪，量處如主文所示之刑。
（七）由於被告於本案所犯各罪，都尚未確定，而且根據被告的
      前案紀錄表所示（本院卷第23頁至第29頁、第201 頁至第
      203 頁），被告還有犯罪時間相近、手段相似的詐欺、違
      反洗錢防制法案件於法院審理中，臺灣臺北地方法院110
      年度審訴字1322號案件更已經判決確定（共3 罪，各處有
      期徒刑1 年1 月）（本院卷第205 頁至第213 頁），縱然
      本案於一審確定，檢察官勢必得再向法院聲請合併定其應
      執行刑，為保障被告的聽審權，減少不必要的重複裁判，
      應該沒有單就本案6 罪先定其應執行刑的必要（最高法院
      110 年度台抗大字第489 號裁定意旨參照）。
三、未扣案犯罪所得8,000 元應沒收：
（一）被告交付附表一所示帳戶給「阿憲」、「小胖」所屬詐騙
      集團成員使用，一共獲得報酬8,000 元，此部分犯罪所得
      並未扣案，按照刑法第38條之1 第1 項前段、第3 項的規
      定宣告沒收，於全部或一部不能沒收或不宜執行沒收時，
      追徵其價額。
（二）在判決主文中諭知沒收，不需要在各罪項下分別宣告沒收
      ，可以另外立一項主文，合併進行沒收宣告，除了可以使
      判決主文更簡明易懂以外，也能夠增進人民對於司法的瞭
      解與信賴（最高法院106 年度台上字第386 號判決意旨參
      照）。因此，本院將應該沒收的犯罪所得合併宣告於另外
      一個獨立的主文項，除了有利於執行以外，也符合沒收制
      度的本質。
據上論斷，應依刑事訴訟法第273 條之1 第1 項、第299 條第1
項前段，判決如主文。
本案經檢察官陳怡廷提起公訴，檢察官劉新耀到庭執行職務。
中    華    民    國   110    年    11    月    30    日
                  刑事第一庭  法  官  陳柏榮
上列正本證明與原本無異。
如不服本判決，應於送達後20日內敘明上訴理由，向本院提出上
訴狀，上訴於本院第二審合議庭 (應附繕本) 。其未敘述上訴理
由者，應於上訴期間屆滿後20日內向本院補提理由書「切勿逕送
上級法院」。
                              書記官  王道欣
中    華    民    國   110    年    12    月    1     日
附錄本件論罪科刑法條：刑法第339 條之4 、洗錢防制法第14條
中華民國刑法第339條之4
犯第 339 條詐欺罪而有下列情形之一者，處 1 年以上 7 年以
下有期徒刑，得併科 1 百萬元以下罰金：
一、冒用政府機關或公務員名義犯之。
二、三人以上共同犯之。
三、以廣播電視、電子通訊、網際網路或其他媒體等傳播工具，
    對公眾散布而犯之。
前項之未遂犯罰之。
洗錢防制法第14條
有第二條各款所列洗錢行為者，處 7 年以下有期徒刑，併科新
臺幣 5 百萬元以下罰金。
前項之未遂犯罰之。
前二項情形，不得科以超過其特定犯罪所定最重本刑之刑。